【裁判字號】    92,交易,7
【裁判日期】    920818
【裁判案由】    過失傷害
【裁判全文】
臺灣桃園地方法院刑事判決                            九十二年度交易字第七號
    公  訴  人  臺灣桃園地方法院檢察署檢察官
    被      告  丙○○○
    選任辯護人  紀復儀律師
右列被告因過失傷害案件，經檢察官提起公訴（九十一年度偵字第一二五八五號、第
一五五二三號）本院判決如左：
    主  文
丙○○○因過失傷害人致重傷，處有期徒刑伍月，如易科罰金，以參佰元折算壹日。
    事  實
一、 丙○○○於民國九十一年四月十日上午駕駛Ｗ６─０２６３號自用小廂型客貨
     車，沿桃園縣大溪鎮○○路由大溪往桃園方向行駛，其本應注意汽車行經無號
     誌交岔路口應減速慢行，並注意車前狀況，隨時採取必要之安全措施，而依肇
     事當時天候晴朗、路面乾燥無缺陷，視距良好，並無不能注意之情事，竟疏未
     注意減速慢行注意兩車並行之間隔，於行經介壽路與仁善路之無號誌丁字型交
     岔路口，該地之行車速限為五十公里（道路交通安全事故調查表誤為四十公里
     ），竟仍以時速四十至五十公里之速度前進，且疏未注意在其前方之介壽路與
     仁善路丁字型交岔口之介壽路外側車道有乙○○騎乘重型機車欲直接左轉穿越
     介壽路進入仁善路，乙○○亦疏未注意轉彎車應讓直行車先行之規定，於將抵
     介壽路與仁善路交岔口之際，逕行自外側車道駛入外側車道與內側車道之分道
     線上，致乙○○之機車左側前車身與丙○○○之自用小廂型客貨車之近右前輪
     保險桿處發生碰撞，經坐在丙○○○車內右後座之鄭孟娥告知發生撞擊後，丙
     ○○○始煞車，乙○○本人與機車左側遭拖行致丙○○○停車處，乙○○所騎
     乘之機車即往前衝刮地面四十公尺，乙○○之安全帽與機車散落物則掉落在丙
     ○○○煞車處之前方二十公尺處，乙○○則倒臥在丙○○○停車處之右前車輪
     與右後車輪之中間。丙○○○於到場處理員警未發覺犯罪人時，即向警員表明
     肇事，進而接受本件裁判，乙○○因此車禍致顱內出血及骨盆、下肢多處骨折
     ，而有創傷復水腦症、顱骨缺損，呈現意識混亂之病症，迄今仍在住院治療中
     ，迄九十二年五月五日住院治療當時，仍然意識不清，言語遲緩，左側肢體遍
     癱，無法行走，右手及臉部常有不自主抖動，達重大難治之症。
二、案經代行告訴人甲○○訴由台灣桃園地方法院檢察署檢察官偵查起訴。
    理  由
一、按刑事訴訟法第二百三十六條指定代行告訴人之立意，乃在救濟告訴乃論之罪無
    得為告訴之人或得為告訴之人不能行使告訴權，故為貫徹立法意旨，縱得為告訴
    之人因法律上或事實上不能而未於六個月內行使告訴權，檢察官仍得依聲請或依
    職權指定代行告訴人以資救濟，因此在未指定代行告訴人前，自無同法第二百三
    十七條第一項之適用，而經指定代行告訴人後，告訴期間始自指定之時起算。本
    件被害人呂嘉紋於車禍發生後，精神遺存極度障礙、意識不清、左側肢體遍癱，
    此有行政院退除役國軍官兵輔導委員會台北榮民總醫院（下稱台北榮總）出具之
    診斷證明書在卷可稽，其事實上顯然無法實行告訴，而被害人呂嘉紋於車禍發生
    時已經年滿二十歲又未婚，亦無其他得為告訴之人。而甲○○在檢察官於九十二
    年四月二十四日指定為代行告訴人後，立即對被告丙○○○提出告訴，並無告訴
    期間逾期之問題，合先敘明。
二、訊之被告丙○○○故坦承於右揭時、地與被害人呂嘉紋發生車禍等情，然辯稱：
    伊為直行車，行經十字路口時自後照鏡看後方無人車，前方也無車輛，不知被害
    人為何自後方撞上來云云。經查：
    (一)依照道路交通事故調查報告表之現場圖顯示：被告丙○○○之自用小廂型客貨
      車停在介壽路與仁善路交岔口前方（往桃園八德分向）約八至九公尺處，乙○
      ○所騎乘之機車沿途刮地，機車頭朝向被告之自小客貨廂型車，右側倒停在距
      離被告丙○○○停車處約四十公尺，乙○○之安全帽與機車散落物則掉落在丙
      ○○○煞車處之前方二十公尺處，乙○○則倒臥在丙○○○停車處之右前車輪
      與右後車輪之中間，被告所駕駛之車輛近又前輪之保險桿受損，右前擋風玻璃
      有裂痕，被害人乙○○之機車左側車身受損，此有現場圖、現場照片在卷可稽
      。證人及到場處理員警屠純正到庭證稱：在現場並未發現煞車痕，依照證人鄭
      孟娥之供述伊研判兩車撞擊後上有拖行一段距離，肇事路段為丁字路口，該路
      段之限速為五十公里等語。再依當時坐在被告車內之現場目擊證人鄭孟娥在警
      訊中之證述：當時伊坐在車內後座之右側邊，被告行駛在內側車道，伊目睹機
      車沿外側車道行駛並打亮左轉燈，沿著兩車道之分隔線行駛而行駛在兩車道之
      分隔線上突然左轉，就聽到撞擊聲等語。證人鄭孟娥之證詞與現場機車之散落
      物、汽車停車處、血跡遺留所載之相關位置相符，自堪採信可證本件車禍係因
      被告在行經無號誌交岔路口未減速慢行仍以時速四十至五十公里之車速前進，
      而被害人乙○○於行經無號誌交岔路口欲左轉彎進入仁善路時未讓當時已經在
      介壽路與仁善路口不遠處之被告所駕駛之車輛先行，逕行自外側切到切入內外
      側車道分道線行駛，致被告與被害人乙○○均閃避不及而碰撞。
    (三)又被害人呂嘉紋因本件車禍致顱內出血及骨盆、下肢多處骨折，而有創傷復水
      腦症、顱骨缺損，呈現意識混亂之病症，迄今仍在住院治療中，迄九十二年五
      月五日住院治療當時，仍然意識不清，言語遲緩，左側肢體遍癱，無法行走，
      右手及臉部常有不自主抖動，依受傷時間推算，已超過一年，照醫理判斷，應
      屬重大難治之症，且復原之可能性甚低，分別有國軍桃園總醫院附設民眾診療
      服務處診斷證明書、台北榮總九十二年五月二十七日北總神字第○九二○○○
      五○○二號函在卷可稽，被害人呂嘉紋之左側肢體遍癱，無法行走，下肢之主
      要功能即在走、跑、跳，顯然已經雙下肢之機能已經毀敗，且其意識不清、言
      語遲緩，已經達重大難治之症，故被害人乙○○應屬受重傷無誤。公訴人認被
      告僅受普通傷害，尚有誤會。
三、按汽車行經無號誌交岔路口時，應減速慢行做隨時停車之準備；次按汽車行駛時
    ，駕駛人應注意兩車並行之間格，隨時採取必要之安全措施；末按汽車行經無號
    誌交岔路口，轉彎車應讓直行車先行，道路交通安全規則第九十三條第一項第三
    款、第九十四條第三項、第一百零二條第一項第六款分別訂有明文。被告與被害
    人駕車自均應遵守上開規定，被告行經無號誌交岔路口仍以幾近當地最高速限之
    時速五十公里之四十至五十不等之車速前進，已據被告於警訊中供明，雖其並未
    超速然其顯然在通過無號誌交岔路口為減速慢行無誤。被告在行經無號誌交岔路
    口未減速慢行注意兩車併行之間隔，被害人乙○○駕駛之轉彎車未讓直行車先行
    ，均有過失。雖被害人乙○○就車禍發生與有過失，然不因此解免被告刑責。況
    本件肇事經送台灣省汽車肇事覆議鑑定委員會鑑定結果，亦同認乙○○駕駛重機
    車行經無號誌交岔路口左轉時未注意左後直行車，為肇事主因，丙○○○駕駛自
    小客貨車型經無號誌交岔路口，未減速慢行為肇事次因，此有台灣省車輛行車事
    故覆議鑑定委員會九十二年三月十二日府覆議字第九二一○○七五號鑑定函及鑑
    定意見在卷可稽，至於該會認被告超速行駛部分與疏未注意車前狀況部分與事實
    不符，本院不予採用。是被告自應負過失責任，且其過失行為與被害人之死亡，
    兩者間復有相當因果關係，其犯罪事證已臻明確，犯行應堪認定。
四、核被告丙○○○所為，係犯刑法第二百八十四條第一項後段之過失致重傷罪。公
    訴人認被告係犯同條前段之普通過失傷害，尚有未洽，起訴法條應予辯稱。又被
    告在肇事後，犯罪未被發覺前向前往處理之巡邏員警朱自賢與承辦員警屠純正表
    明肇事，進而接受審判，此據證人屠純正、朱自賢於本院審理中結證屬實，合於
    自首要件，應依刑法第六十二條前段之規定減輕其刑。爰審酌被告過失程度、犯
    罪後即送被害人赴醫，迄今未與被害人達成和解賠償損害，被害人與有過失之程
    度，及犯後態度等一切情狀，量處被告如主文所示之刑，並諭知易科罰金之折算
    標準。
據上論斷，應依刑事訴訟法第二百九十九條第一項前段、第三百條，刑法第二百八十
四條第一項後段、第四十一條、第六十二條前段，罰金罰鍰提高標準條例第一條前段
、第二條第一項，判決如主文。
本案經檢察官何祖舜到庭執行職務。
中      華      民      國    九十二    年      八      月    十八      日
                                   台灣桃園地方法院交通法庭
                                       法  官  林  孟  宜
右正本證明與原本無異。
如不服本判決，應於判決送達後十日內向本院提出上訴狀( 應附繕本 )，上訴於
臺灣高等法院。
                                       書記官  陳  淑  瓊
中      華      民      國    九十二    年      八      月    二十九    日
附論罪科刑依據之法條：
中華民國刑法第二百八十四條
 (過失傷害罪)
因過失傷害人者，處六月以下有期徒刑、拘役或五百元以下罰金，致重傷
者，處一年以下有期徒刑、拘役或五百元以下罰金。
從事業務之人，因業務上之過失傷害人者，處一年以下有期徒刑、拘役或
一千元以下罰金，致重傷者，處三年以下有期徒刑、拘役或二千元以下罰
金。


司法院資訊處製作；財團法人民間司法改革基金會備份。
